【裁判字號】    89,易,352
【裁判日期】    890929
【裁判案由】    違反動產擔保交易法
【裁判全文】
臺灣宜蘭地方法院刑事判決                          八十九年度易字第三五二號
    公  訴  人  臺灣宜蘭地方法院檢察署檢察官
    被      告  乙○○
右列被告因違反動產擔保交易法案件，經檢察官聲請簡易判決處刑 (八十九年度偵緝
字第一Ｏ一號)，經本院羅東簡易庭認不宜以簡易判決處刑，移送前來，本院依通常
程序判決如左：
    主  文
乙○○動產擔保交易之債務人，意圖不法之利益，將標的物遷移，致生損害於債權人
，處拘役肆拾日，如易科罰金，以參佰元折算壹日。
    事  實
一、乙○○於民國八十七年八月六日，向福灣企業股份有限公司（以下簡稱福灣公司
    ）以動產擔保交易法附條件買賣分期付款之方式，申請購買車號Ｑ三－一八三三
    號福特六和廠牌之自小客貨車一部，分期付款貸款為新台幣 (以下同)四十萬二
    千三百七十六元，除頭期款給付二萬五千元外，餘款均分為四十八期款付，且以
    一個月為一期，每月付款七千八百六十二元，約定標的物存放處所為宜蘭縣羅東
    鎮○○路二十一號三樓，為動產擔保交易之債務人，詎乙○○自第十五期 (即八
    十八年十一月二十日)起，拒不繳交分期價款，並意圖為自己不法之利益，自八
    十九年一月二十六日起，未經福灣公司之同意，擅將上開自小客貨車遷移至宜蘭
    縣羅東鎮○○街三之一號二樓居處使用，使福灣公司之人員催收餘款及尋找該車
    無著，致生損害於債權人福灣公司。
二、案經福灣公司訴由臺灣宜蘭地方法院檢察署檢察官聲請簡易判決處刑。
    理  由
一、訊據被告乙○○固坦承於右揭時地與福灣公司訂有動產擔保交易附條件買賣契約
    書之事實，惟否認有何違反動產擔保交易法之犯行，辯稱：伊購買該自小客貨車
    係為與其夫鄭禎吉白天工作之用，於白天時間當然不在約定之存放處所，自八十
    九年十一月二十六日起因房租到期，搬離原約定之存放處所，伊於搬家前有告知
    公司之業務員甲○○云云。然查，被告於購得右揭汽車後，迄八十八年十一月二
    十日，即拒不繳納，且該訂有動產擔保交易之汽車去向不明等情，業據告訴人福
    灣公司之代理人陳宗祺、湯鴻文指訴綦詳；證人甲○○於本院審理時亦證稱被告
    將被告搬家之事實告知伊等語，足認被告辯稱其已告知證人甲○○等語，無足採
    信。被告既坦承於於前揭時間搬離原住所，足徵被告確有於未繳清右揭購車價款
    前，未得告訴人公司之同意下將該標的物遷移之事實。又查，被告家中電話早於
    其搬家之前即已停話無法聯絡，其於八十九年一月二十六日即搬離原住處等情，
    為被告所自承，足證告訴人公司於是日起即無任何方法與被告聯絡，告訴人雖於
    同年一月十二日之前即多次尋找該車及被告未著即提起本件告訴，而當時尚難認
    定被告已將標的物遷移不明，惟自同月二十六日被告即有於未繳清價款即將標的
    物遷移不明之事實，仍無礙於其將訂有動產擔保交易附條件買賣契約之標的物遷
    移犯行之成立，是被告所辯未違反動產擔保交易法云云，即屬卸責之詞，不足採
    信。此外並有該附條件買賣合約書、動產擔保交易附買賣設定登記申請書附卷可
    佐，本件事證已臻明確，被告犯行應堪予認定。
二、被告以簽訂車輛動產擔保抵押之方式購買自小客貨車一部，係動產擔保交易之債
    務人，竟意圖不法之利益，於尚未繳清價款之前，且未經出賣人福灣公司之同意
    ，即擅將標的物遷移，致生損害於福灣公司，核其所為，係犯動產擔保交易法第
    三十八條之罪。爰審酌被告之品行，意圖不法利益而將動產擔保交易標的物擅自
    遷移之犯罪動機、目的、手段、對債權人所生之危害，及其犯罪後之態度等一切
    並無情狀，量處如主文所示之刑，並諭知易科罰金折算之標準，以示懲儆。
據上論斷，應依刑事訴訟法第四百五十二條、第二百九十九條第一項前段，動產擔保
交易法第三十八條，刑法第十一條前段、第四十一條，罰金罰鍰提高標準條例第一條
前段，第二條，判決如主文。
本案經檢察官林吉泉到庭執行職務
中      華      民      國      八十九      年    九   月    二十九     日
                                       臺灣宜蘭地方法院刑事第二庭
                                           法  官  郭  淑  珍
右正本證明與原本無異。
如不服本判決，應於判決送達後十日內向本院提出上訴狀。(應附繕本)
                                           書記官  陳  淑  宜
中      華      民      國      八十九      年    九   月      三十     日
參考法條：
動產擔保交易法第三十八條
動產擔保交易之債務人，意圖不法之利益，將標的物遷移、出賣、出質、移轉、抵押
或為其他處分，致生損害於債權人者，處三年以下有期徒刑、拘役或科或併科六千元
以下之罰金。


司法院資訊處製作；財團法人民間司法改革基金會備份。
